---
title: "Aula 1"
author: "-"
date: "7/22/2021"
# output: html_document
# output: word_document
# output: powerpoint_presentation
output: prettydoc::html_pretty
---

```{r setup, include=FALSE}
# podemos configurar opções de chunk para serem usadas ao longo do relatório
knitr::opts_chunk$set(echo = TRUE,
                      message=FALSE,
                      warning=FALSE)
```


## Testando o Rmarkdown

- Carregar os pacotes

```{r}
library(tidyverse)
```


```{r}
library(ggplot2)
library(magrittr) # %>% 
```

## Criar gráficos

- Centralizado e com largura de 50%

```{r, echo = TRUE, fig.align='center', out.width="50%"}
ggplot(mtcars) +
  geom_point(aes(x = wt, y = mpg))
```

- Largura e altura definida, centralizado, e adicionando uma legenda para figura e também textos que serão usados na tag alt do html (acessibilidade):

```{r, echo = TRUE, fig.align='center', fig.height=4, fig.width=4, fig.cap="Gráfico da base mtcars", fig.alt="Gráfico de pontos da base mtcars, onde a variável wt está representada no eixo x e a variável mpg está representada no eixo y."}
ggplot(mtcars) +
  geom_point(aes(x = wt, y = mpg))
```

- Alterando a resolução da imagem com a opção dpi (dpi maior, qualidade maior)
```{r, echo = TRUE, fig.align='center', dpi = 400}
ggplot(mtcars) +
  geom_point(aes(x = wt, y = mpg))
```

## adicionando uma tabela

```{r tabela, echo=FALSE}
# adicionar uma tabela
mtcars %>% 
  head(5) %>% 
  knitr::kable()
```

## Adicionando código inline

```{r}
mpg_mazda <- mtcars[1,1]
```


o resultado de 1 + 1  é `r 1+1`. O valor de mpg do carro Mazda é `r mpg_mazda`.


## Importação

- Qual é o diretório de trabalho atual?

```{r}
getwd()
```

- Carregando os dados: cuidado com os caminhos!

```{r}
imdb <- readr::read_rds("../../dados/imdb.rds")
```


- Outra dica: pacote here!

```{r}
imdb <- readr::read_rds(here::here("dados", "imdb.rds"))
```



## Código que aparece no relatório

```{r, echo = TRUE}
dplyr::glimpse(imdb)
```

