---
output: github_document
---

<!-- README.md is generated from README.Rmd. Please edit that file -->

```{r, include = FALSE}
knitr::opts_chunk$set(
  collapse = TRUE,
  comment = "#>",
  echo = FALSE
)

# remotes::install_github("curso-r/CursoRutils")
library(magrittr)

main_repo <- "main-visualizacao"
turma <- "202107-visualizacao"
num_aula <- 5
```


## Informações importantes

- [Clique aqui](https://github.com/curso-r/main-visualizacao/raw/master/material_do_curso.zip) para baixar o material do curso.

- Os **pacotes necessários** no curso e o código para instalação estão disponíveis [neste link](https://curso-r.github.io/main-visualizacao#pacotes-necess%C3%A1rios).

- Nosso livro **Ciência de Dados em R**: [https://livro.curso-r.com/](https://livro.curso-r.com/)

- Nosso blog: [https://curso-r.com/blog/](https://curso-r.com/blog/)

## Dúvidas

Fora do horário de aula ou monitoria:

- perguntas gerais sobre o curso deverão ser feitas no Classroom.

- perguntas sobre R, principalmente as que envolverem código, deverão ser enviadas no [nosso fórum](https://discourse.curso-r.com/).





## Trabalhos finais premiados

```{r}
pasta <- "trabalhos_finais/"
tibble::tibble(script = list.files(pasta, pattern = "index.html", recursive = TRUE)) %>%
  dplyr::mutate(
    link = paste0("https://curso-r.github.io/", turma, "/", pasta, script),
    nome_underscore = fs::path_dir(script),
    codigo = paste0(
      "https://github.com/curso-r/",
      turma,
      "/tree/main/",
      pasta,
      nome_underscore
    ),
    nome = stringr::str_replace_all(nome_underscore, "_", " "),
    link_relatorio = glue::glue("[Trabalho]({link})"),
    link_codigo = glue::glue("[Código]({codigo})"),
    link_relatorio = dplyr::case_when(
      nome_underscore == "Nicholas_Marino" ~ glue::glue("[Trabalho](https://nacmarino.github.io/codex/posts/2021-08-27-prevendo-o-preco-de-apartamentos-em-niteroi/)"),
                                      TRUE ~ link_relatorio)
  ) %>%
  dplyr::select(nome, link_relatorio, link_codigo) %>%
  knitr::kable(col.names = c("Nome", "Link para o trabalho", "Link para o código"))

# https://nacmarino.github.io/codex/posts/2021-08-27-prevendo-o-preco-de-apartamentos-em-niteroi/
```

## Slides

```{r}
tibble::tibble(
  slide = CursoRutils:::list_github_files(main_repo, "slides/", ".html"),
  link = paste0("https://curso-r.github.io/", main_repo, "/", slide)
) %>% 
  dplyr::filter(!stringr::str_detect(slide, "_files/"),
                stringr::str_ends(slide, ".html")) %>% 
 # dplyr::slice(c(1,2,5,7)) %>% 
  knitr::kable()
```

## Scripts utilizados em aula

Aqui colocamos scripts utilizados em aula que são novos ou que são versões modificadas do material básico da aula.

```{r}
pasta <- "exemplos_de_aula/"
tibble::tibble(
  script = list.files(pasta, pattern = ".R|.html|.css", recursive = TRUE),
  link = paste0("https://curso-r.github.io/", turma, "/", pasta, script),
  link_no_github = paste0("https://github.com/curso-r/", turma, "/blob/main/", pasta, script)
  

) %>% 
 # dplyr::slice(-c(28)) %>% 
  knitr::kable()
```

## Material extra

Referências extras comentadas nas aulas.

```{r, message=FALSE}
googlesheets4::gs4_deauth()
"1SmCKCvJBff3CVty-xYKJ4NhEo2j6sUwkdET46vQisDY" %>% 
  googledrive::as_id() %>% 
  googlesheets4::read_sheet(main_repo) %>%
  dplyr::filter(aula <= num_aula) %>% 
  dplyr::mutate(link = glue::glue("[{desc}]({url})")) %>%
  dplyr::select(-desc, -url) %>%
  dplyr::arrange(aula) %>% 
  knitr::kable(col.names = c("Aula", "Tema", "Descrição"))
```

## Dados

```{r}
pasta <- "dados/"
tibble::tibble(
  script = list.files(pasta, recursive = TRUE,pattern = ".zip|.Rds|.rds"),
  link = paste0("https://curso-r.github.io/", turma, "/", pasta, script)
) %>% 
  knitr::kable()
```


## Redes sociais da Curso-R

Instagram: https://www.instagram.com/cursoo_r/

Twitter: https://twitter.com/curso_r

Youtube: https://www.youtube.com/c/CursoR6/featured

Linkedin: https://www.linkedin.com/company/curso-r/

Facebook: https://www.facebook.com/cursodeR
