---
output: github_document
---

<!-- README.md is generated from README.Rmd. Please edit that file -->

```{r, include = FALSE}
knitr::opts_chunk$set(
  collapse = TRUE,
  comment = "#>",
  echo = FALSE
)

library(magrittr)

main_repo <- "main-visualizacao"
turma <- "202107-visualizacao"
num_aula <- 1
```


## Informações importantes

- [Clique aqui](https://github.com/curso-r/main-visualizacao/raw/master/material_do_curso.zip) para baixar o material do curso.

- Os **pacotes necessários** no curso e o código para instalação estão disponíveis [neste link](https://curso-r.github.io/main-visualizacao#pacotes-necess%C3%A1rios).

- Nosso livro **Ciência de Dados em R**: [https://livro.curso-r.com/](https://livro.curso-r.com/)

- Nosso blog: [https://curso-r.com/blog/](https://curso-r.com/blog/)

## Dúvidas

Fora do horário de aula ou monitoria:

- perguntas gerais sobre o curso deverão ser feitas no Classroom.

- perguntas sobre R, principalmente as que envolverem código, deverão ser enviadas no [nosso fórum](https://discourse.curso-r.com/).

## Slides

```{r}
tibble::tibble(
  slide = CursoRutils:::list_github_files(main_repo, "slides/", ".html"),
  link = paste0("https://curso-r.github.io/", main_repo, "/", slide)
) %>% 
  dplyr::filter(!stringr::str_detect(slide, "_files/"),
                stringr::str_ends(slide, ".html")) %>% 
  dplyr::slice(1:2) %>% 
  knitr::kable()
```

## Scripts utilizados em aula

Aqui colocamos scripts utilizados em aula que são novos ou que são versões modificadas do material básico da aula.

```{r}
pasta <- "exemplos_de_aula/"
tibble::tibble(
  script = list.files(pasta, pattern = ".R", recursive = TRUE),
  link = paste0("https://curso-r.github.io/", turma, "/", pasta, script)
) %>% 
  dplyr::slice(1) %>% 
  knitr::kable()
```

## Material extra

Referências extras comentadas nas aulas.

```{r, message=FALSE}
googlesheets4::gs4_deauth()
"1SmCKCvJBff3CVty-xYKJ4NhEo2j6sUwkdET46vQisDY" %>% 
  googledrive::as_id() %>% 
  googlesheets4::read_sheet(main_repo) %>%
  dplyr::filter(aula <= num_aula) %>% 
  dplyr::mutate(link = glue::glue("[{desc}]({url})")) %>%
  dplyr::select(-desc, -url) %>%
  dplyr::arrange(aula) %>% 
  knitr::kable(col.names = c("Aula", "Tema", "Descrição"))
```

## Dados

```{r}
pasta <- "dados/"
tibble::tibble(
  script = list.files(pasta, recursive = TRUE,pattern = ".zip|.Rds|.rds"),
  link = paste0("https://curso-r.github.io/", turma, "/", pasta, script)
) %>% 
  knitr::kable()
```


## Redes sociais da Curso-R

Instagram: https://www.instagram.com/cursoo_r/

Twitter: https://twitter.com/curso_r

Youtube: https://www.youtube.com/c/CursoR6/featured

Linkedin: https://www.linkedin.com/company/curso-r/

Facebook: https://www.facebook.com/cursodeR
